臺灣高等法院臺南分院刑事裁定
110年度毒抗字第118號
抗  告  人  臺灣臺南地方檢察署檢察官
被      告  楊宗憶
上列抗告人因聲請對被告觀察、勒戒案件，不服臺灣臺南地方法
院中華民國110年1月15日裁定(110年度毒聲字第52號)，提起抗
告，本院裁定如下：
    主  文
抗告駁回。
    理  由
一、原裁定意旨略以：被告本件施用毒品犯行，前經臺灣臺南地
    方檢察署檢察官先後以107年度毒偵字第2852、3020號及109
    年度毒偵字第1556號分別為附命完成戒癮治療之緩起訴處分
    確定，因被告於緩起訴處分期間內故意犯有期徒刑以上之酒
    後駕車公共危險罪，經該署檢察官以109年度速偵字第1449
    號聲請簡易判決處刑（嗣經本院以109年度交簡字第2851號
    判決有期徒刑2月確定），其上開緩起訴處分遂被該署檢察
    官於109年11月10日以109年度撤緩字第665、666號撤銷緩起
    訴處分書予以撤銷確定。則依最高法院100年度第1次刑事庭
    會議決議，該附命緩起訴處分，事實上已接受等同「觀察、
    勒戒」處遇，撤銷緩起訴處分後，應依現行有效之毒品危害
    防制條例第24條第2項規定直接訴追，無再依同條例第20條
    第1項重為聲請觀察、勒戒之必要。檢察官依同條例第20條
    第1項規定聲請裁定將被告送勒戒處所觀察、勒戒，於法未
    合，應予駁回等語。
二、檢察官抗告意旨略以：
　　依最高法院109年度台上大字第3826號裁定意旨，被告本次
    再犯（不論修正施行前、後）距最近1次觀察、勒戒或強制
    戒治執行完畢釋放，已逾3年者，即應再令觀察勒戒，不因
    其間是否另犯第10條之罪經起訴、判刑或執行而受影響。再
    參照最高法院109年度台非字第76號判決意旨，毒品危害防
    制條例於97年4月30日修正公布、同年10月30日施行後，對
    於犯該條例第10條第1項、第2項之施用第一級或第二級毒品
    罪者，雖採取第20條第1項、第2項規定「觀察、勒戒或強制
    戒治」及第24條第1項所定「附命緩起訴」雙軌制，但若被
    告未完成「附命緩起訴」之戒癮治療，則無法補充或替代上
    開觀察勒戒或強制戒治執行完畢之處遇，應再予觀察、勒戒
    之機會，方為適法。本件被告施用毒品案件，前雖經檢察官
    先後為附命完成戒癮治療之緩起訴處分確定，但業經本署檢
    察官撤銷原緩起訴處分；則被告未完成戒癮治療，無法等同
    完成觀察、勒戒視之，且被告前未曾經觀察、勒戒，其再犯
    本件施用毒品犯行，仍應依同條例第20條第1項規定，向法
    院聲請觀察、勒戒，始為適法等語。
三、按：
　㈠修正後現行之毒品危害防制條例第35條之1第1、2款規定，犯
    第10條之罪者，不論其行為係在新法施行生效前或施行生效
    後所為，均應依新法規定處理。而修正之同條例第20條第3
    項規定，犯第10條之罪於觀察、勒戒或強制戒治執行完畢釋
    放後，3年後再犯者，適用同條第1、2項（即應先觀察勒戒
    或強制戒治）之規定，且所謂「3年後再犯」，只要本次再
    犯（不論修正施行前、後）距最近1次觀察、勒戒或強制戒
    治執行完畢釋放，已逾3年者，即該當之，不因其間有無犯
    第10條之罪經起訴、判刑或執行而受影響（最高法院109年
    度台上大字第3826號裁定意旨參照）。
　㈡又毒品危害防制條例於97年4月30日修正公布、同年10月30日
    施行後，對於犯該條例第10條第1項、第2項之施用第一級或
    第二級毒品罪者，進入司法程序之戒癮治療方式，係採取第
    20條第1項、第2項規定「觀察、勒戒或強制戒治」及第24條
    第1項所定「附命完成戒癮治療之緩起訴處分」（下稱「附
    命緩起訴」）雙軌制，其目的同在給予施用毒品者戒毒自新
    機會。是以，被告既同意參加「戒癮治療」，並由檢察官採
    行「附命緩起訴」方式，且完成「附命緩起訴」所採用之戒
    癮治療完畢，事實上已接受等同「觀察、勒戒或強制戒治」
    執行完畢釋放之處遇，自毋庸復行採取「觀察、勒戒或強制
    戒治」方式，重啟戒除毒癮以代替刑罰之處遇程序（最高法
    院109年度台非字第76、77號判決意旨參照)。
四、經查：
  ㈠被告楊宗憶基於施用第一級毒品之犯意，先後於⒈107年8月6
    日某時，在○○療養院外取得海洛因後，至其臺南市○○區○○路
    0段000號住處附近之土地公廟廁所內，以針筒注射之方式，
    施用海洛因1次（下稱第一案）。⒉107年9月3日12時，在其
    上址住處附近之土地公廟廁所內，以針筒注射之方式，施用
    海洛因1次（下稱第二案）。⒊於109年5月27日9時許，在臺
    南市○○區○○路00巷00號四甲廟廁所內，以針筒注射之方式，
    施用海洛因1次（下稱第三案）等事實，業據被告供認在卷
    ，並有臺灣臺南地方檢察署鑑定許可書、勘察採證同意書、
    臺南市政府警察局刑事警察大隊偵辦毒品危害防制條例案送
    驗尿液編號及年籍對照表、臺灣檢驗科技股份有限公司濫用
    藥物檢驗報告、臺南市政府警察局歸仁分局毒品案件尿液編
    號與姓名對照表、臺南市政府衛生局檢驗結果報告在卷可稽
    ，被告自白與事實相符，被告有本件施用第一級毒品之犯行
    ，堪予認定。
  ㈡被告上開3件施用毒品犯行，前經臺灣臺南地方檢察署檢察官
    先後以107年度毒偵字第2852、3020號及109年度毒偵字第15
    56號為附命完成戒癮治療之緩起訴處分確定，茲將上開附命
    完成戒癮治療之緩起訴處分詳述如下：
  １被告所犯第一、二案，分別經檢察官以107年度毒偵字第2852
    號、3020號偵辦，並為附命完成戒癮治療之緩起訴處分確定
    ：
　　①戒癮治療期間自107年12月20日起至108年12月19日止（108
      年度緩護療字第33號），附帶應履行必要命令期間則自10
      7年12月20日起至109年8月19日止（108年度緩護命字第10
      2號）；緩起訴期滿日為109年12月19日（108年度緩字第1
      81號）。
　　②被告於緩起訴期間因完成戒癮治療，經衛生福利部嘉南療
      養院109年1月2日嘉南司字第1090000019號檢送緩起訴戒
      癮治療結案評估摘要表（結案日期為108年11月1日）報請
      結案，再經臺灣臺南地方檢察署觀護人以緩起訴處分附帶
      應履行必要命令處遇報告書（載明被告於指定期間完成緩
      起訴處分附帶應履行必要命令之履行），並檢附刑案系統
      觀護終結原因表（載明完成日期為108年12月9日），簽請
      結案，有上開評估摘要表、觀護人簽及檢附之資料可按（
      均附於108年度緩護療字第33號卷）。足見被告於緩起訴
      處分期間確已完成戒癮治療。
　　③被告附帶應履行必要命令，亦已按規定於指定期間完成緩
      起訴處分附帶應履行必要命令，而予以結案，復有臺灣臺
      南地方檢察署觀護人以緩起訴處分附帶應履行必要命令處
      遇報告書（載明已按規定於指定期間完成緩起訴處分附帶
      應履行必要命令之履行）及檢附之刑案系統觀護終結原因
      表（載明完成日期為109年8月5日）簽請結案（均附於108
      年度緩護命字第102號卷）。
  ２被告所犯第三案，經檢察官以109年度毒偵字第1556號偵辦，
    並為附命完成戒癮治療之緩起訴處分確定，緩起訴處分期間
    自109年9月3日起至110年9月2日止，附帶應履行必要命令期
    間則自109年9月3日起至110年5月2日止（109年度緩字第311
    8號）。
　３嗣因被告於緩起訴期間內故意犯有期徒刑以上之酒後駕車公
    共危險罪，經檢察官以109年度速偵字第1449號聲請簡易判
    決處刑（嗣經原審109年度交簡字第2851號判決有期徒刑2月
    確定），其上開緩起訴處分遂經該署檢察官於109年11月5日
    簽請撤銷緩起訴，並於同年11月10日以109年度撤緩字第665
    、666號撤銷緩起訴處分書予以撤銷確定，有簽呈、撤銷緩
    起訴處分書暨送達證書、臺灣高等法院被告前案紀錄表在卷
    可稽。
  ㈢被告所犯第一、二案，經檢察官為戒癮治療緩起訴處分確定
    ，雖於緩起訴期間因故意犯有期徒刑以上之酒後駕車公共危
    險罪，經判處罪刑確定，並經檢察官撤銷緩起訴處分，惟其
    已於108年12月9日完成治療完畢，已如上述，是依上開說明
    ，被告事實上已接受等同「觀察、勒戒或強制戒治」執行完
    畢釋放之處遇，則其所犯第一、二案嗣後既經檢察官撤銷緩
    起訴處分確定，即應依現行毒品危害防制條例第24條第2項
    規定，由檢察官依法追訴，並無再依同條例第20條第1項規
    定重為聲請觀察、勒戒。
  ㈣被告所犯第三案，其犯罪時間是於109年5月27日9時許，距其
    108年12月9日完成戒癮治療等同「觀察、勒戒或強制戒治」
    執行完畢釋放未逾3年，既經檢察官撤銷此部分緩起訴處分
    確定，則依上開說明，亦無再以觀察、勒戒之方式，重啟戒
    除毒癮以代替刑罰處遇程序之必要。
五、綜上所述，被告所犯第一、二、三案，既因第一、二案部分
    於緩起訴期間完成戒癮治療，且第三案施用毒品之犯行，距
    最近1次等同「觀察、勒戒或強制戒治」（完成戒癮治療）
    執行完畢釋放未逾3年，均無再為聲請觀察、勒戒，檢察官
    抗告意旨以被告未完成戒癮治療，無法等同完成觀察、勒戒
    視之，且被告前未曾經觀察、勒戒等情，依同條例第20條第
    1項規定聲請觀察、勒戒，顯係誤認被告於緩起訴處分期間
    已完成戒癮治療，並無可採，其聲請與法未合。原裁定駁回
    檢察官聲請之理由雖有不同，但結論並無二致，爰不予撤銷
    。是檢察官抗告為無理由，應予駁回。
據上論斷，應依刑事訴訟法第412條，裁定如主文。
中　　華　　民　　國　　110 　年　　4 　　月　　16　　日
                  刑事第一庭    審判長法  官  楊清安
                                      法  官  蕭于哲
                                      法  官  陳珍如 
以上正本證明與原本無異。
不得再抗告。
　　　　　　　　　　　　　　　　　　　書記官  盧建元
中　　華　　民　　國　　110 　年　　4 　　月　　16　　日